【裁判字號】    97,消債更,30
【裁判日期】    970821
【裁判案由】    聲請更生程序
【裁判全文】
臺灣嘉義地方法院民事裁定            97年度消債更字第30號
聲  請  人
即債務  人  甲○○
訴訟代理人  陳柏達律師
上列當事人聲請消費者債務清理事件，本院裁定如下：
    主  文
債務人甲○○自中華民國九十七年八月二十一日十二時起開始更
生程序。
    理  由
一、按債務人不能清償債務或有不能清償之虞者，得依本條例所
    定更生或清算程序，清理其債務，消費者債務清理條例第3
    條定有明文。再按債務人與金融機構協商成立者，不得聲請
    更生或清算。但因不可歸責於己之事由，致履行顯有重大困
    難者，不在此限；本條例施行前，債務人依金融主管機關協
    調成立之中華民國銀行公會會員辦理消費金融案件無擔保債
    務協商機制與金融機構成立之協商，準用前項之規定；債務
    人無擔保或無優先權之債務總額未逾新臺幣一千二百萬元者
    ，於法院裁定開始清算程序或宣告破產前，得向法院聲請更
    生；法院開始更生程序之裁定，應載明其年、月、日、時，
    並即時發生效力，復為同條例第151條第5、6項，第42條第1
    項及第45條第1項所明定。
二、本件債務人主張：其有不能清償債務情事，前雖曾依金融主
    管機關協調成立之中華民國銀行公會會員辦理消費金融案件
    無擔保債務協商機制與最大債權銀行安泰銀行成立協商，並
    經按期還款後，現尚有債務總額新臺幣（下同）1,918,392
    元未為清償，惟因債務人每月收入22,694元（含政府補助金
    ），原協商方案每月須償還34,257元，但債務人每個月之必
    要支出為16,000元（含交通費6,000元、教育費4,000元、生
    活費6,000元），且每個月依協商條件應清償之金額即高於
    每個月收入。是原協商條件過苛，已經超越債務人能力，而
    無法履行原協商方案，有不可歸責於債務人之事由致履行原
    協商內容顯有重大困難，且其無擔保或無優先權之債務總額
    未逾1,200萬元，復未經法院裁定開始清算程序或宣告破產
    ，爰向本院聲請更生等語。
三、經查，債務人主張其曾依金融主管機關協調成立之中華民國
    銀行公會會員辦理消費金融案件無擔保債務協商機制與最大
    債權銀行安泰銀行成立協商，每月須償還34,257元一情，業
    據債務人提出協議書一紙為憑，而債務人每月收入含政府對
    小孩補助金約為22,694元，亦有債務人所提出之所得資料清
    單及存摺往來明細為憑，是以債務人之收入本難清償原本協
    商方案每月須償之金額，債務人主張：其有不可歸責於己之
    事由，致履行其之前與安泰銀行所成立之協商顯有重大困難
    一情，可認定為真實。又債務人現有債務1,918,392元一情
    ，有債務人提出之債權人清冊、財團法人聯合徵信中心信用
    報告為憑，堪信為真實。而債務人除了上開債務外，主張其
    為保險業務員又住在市郊另需接送小孩，每月需支出交通費
    6,000元，另育有小孩一名子女，教育及伙食費每月4,000元
    及自己日常生活費（水電費、伙食費及衣服）6,000元，合
    計每月必要費用16,000元亦屬合理可採。綜上，債務人以其
    每月收入22,694元扣出必要費用16,000元，所剩6,694元自
    無法清償上開債務及所生利息，故債務人主張其也不能清償
    債務之情事，亦可認為真實。此外，本件又查無債務人有消
    費者債務清理條例第6條第3項、第8條或第46條各款所定駁
    回更生聲請之事由存在，則債務人聲請更生，與法尚無不符
    ，應予准許，爰裁定如主文。
中    華    民    國    97    年    8     月    21    日
              民事第二庭    法      官  黃明展
上為正本係照原本作成
本件不得抗告
本裁定已於97年8月21日12時公告。
中    華    民    國    97    年    8     月    21    日
                            書  記  官  陳昭煌


司法院資訊處製作；財團法人民間司法改革基金會備份。
